【裁判字號】    97,執消債更,36
【裁判日期】    980603
【裁判案由】    更生事件
【裁判全文】
臺灣板橋地方法院民事裁定          97年度執消債更字第36號
聲  請  人  王嘉成
代  理  人  黃正琪律師
上列當事人聲請消費者債務清理事件，本院裁定如下：
    主  文
債務人所提如附件所示之更生方案應予認可。
    理  由
一、按債務人有薪資、執行業務所得或其他固定收入，法院認更
    生方案之條件公允者，得不經債權人會議可決，逕依債務人
    之聲請或依職權以裁定認可更生方案；法院為認可之裁定時
    ，因更生方案履行之必要，對於債務人在未依更生條件全部
    履行完畢前之生活程度，得為相當之限制，消費者債務清理
    條例第64條第1項、第62條第2項分別定有明文。
二、查本件債務人聲請更生，前經本院97年度消債更字第226 號
    裁定開始更生程序在案，有上開裁定一份在卷可參。債務人
    於民國 (下同)97 年9 月16日具狀陳報更生方案，其條件為
    分96期 (即8 年)， 每月支付新台幣 (下同)9,163 元 ，總
    清償金額為879,648 元，清償成數為15.75%( 惟依本院98年
    5 月19日公告並確定之債權表，債務人總負債應為
    6,025,537 元，故其清償成數應為14.5%)。據債務人消費者
    債務清理準備狀，其每月收入約為52,486元，每月生活費平
    均為43,323元，其中主要支出計有房租18,000元，全家膳食
    支出10,000元，全家勞健保費2,755 元，扶養費用10,000
    元及其他雜項支出等。為釐清債務人目前之工作情況及相關
    支出細項暨債權人對本更生方案之意見，本院乃於98年4 月
    27日先期召開債權人及債務人協商會，經債務人到場就其財
    產及收入狀況提出具體報告並陳述更生方案，嗣經出席之債
    權人台北富邦銀行股份有限公司、國泰世華商業銀行股份有
    限公司、荷商荷蘭銀行股份有限公司、台灣新光商業銀行股
    份有限公司、聯邦商業銀行股份有限公司、遠東國際商業銀
    行股份有限公司、台新國際商業銀行股份有限公司、安泰商
    業銀行股份有限公司、中國信託商業銀行股份有限公司、勞
    工保險局計10名債權人之代理人 (應到12位，實到10位)到
    場陳述意見及自由磋商，於雙方交換意見後，由債務人當庭
    重新提出更生方案，條件定為分8 年清償，分96期，每月為
    一期，每月清償17,000元，總計清償1,632,000 元，自認可
    更生方案裁定確定之翌日起開始還款。
三、再查，債務人並無消費者債務清理條例第64條第2 項所定不
    應認可之消極事由存在，故得不經債權人會議可決，逕予認
    可更生方案。本院嗣後於98年4 月29日函知債權人就本件逕
    予認可前陳述意見，後債權人具狀大略主張： (一)債 務人
    還款成數太低，對債權人之債權不公。 (二)債 務人個人支
    出應依台北縣最低生活標準10,792元計算。 (三)債 務人有
    過度浪費之情形。 (四)債 務人之配偶應分擔家計。 (五)
    債務人既已不能維持自己生活，則應免除或減輕其扶養子女
    及父親之義務等語。惟查，本件既經本院先期召開債權人及
    債務人協商會議，該等債權人陳述之意見於前揭會議中均經
    出席當事人充分討論並交換意見，兩造對本件債務人之財務
    狀況應已有相當之共識。本院以為債務人現年41歲 (57年9
    月4 日生)， 另有二子分別為11歲及8 歲，父親70歲 (29年
    8 月14日生)， 另有一弟因罪現入監所。債務人目前獨資開
    設眼鏡行 (店名我家眼鏡)， 每月營業收入約11至12萬，據
    債務人提出以97年2 月份最高營業額129,074 元做計算基準
    ，乘以45% 獲利率，每月盈餘約58,083元 (上開盈餘尚未扣
    除營業兼住家使用之房租支出18,000元)。 上揭營業收入資
    料依債務人所提供營業額較高月份之97年2 月、10月、11月
    、12月及98年2 月、3 月之營業明細、銷售金額總表、免用
    統一發票收據、及各供貨商之進出貨對帳單應足茲證明該營
    業收入應屬真實，另依其進貨成本及實際賣價計算平均獲利
    約為45% ，再參財政部國稅局97年度營利事業各業所得額及
    同業利潤標準表有關眼鏡及零配件批發業之毛利率為22% ，
    淨利率為11% ，則債務人所陳之獲利率應稱合理，故本件即
    以每月收入58,083元做為審核本件更生方案合理與否之基準
    。債務人之子女正值就學階段，未來教育費用勢必逐年增加
    ，又其雖有配偶每月收入約19,200元，然其配偶對外負債
    500 餘萬元，現亦於本院聲請更生 (案號97年度消債更字第
    619 號)且 業經裁定開始更生程序，經比對債務人夫婦二人
    更生聲請所陳報之生活必要支出，兩者費用少有重疊大致合
    理，倘其配偶之更生方案獲認可後，應已無力支應家庭開銷
    。再者，債務人之父親罹患重病且年齡老邁，顯不能獨立維
    持生活且無謀生之能力，此有債務人提出之96年12月3 日及
    97 年3月17日國防醫學院三軍總醫院附設民眾診療服務處診
    斷書可稽。另債務人有驗光設備、磨片設備、鏡架等資產，
    惟考量係營業所必要之器具，又取得資產之年份已逾十年，
    經攤算折舊殘值無幾，故不對資產換現予以處理。綜上，依
    債務人之收入扣除房租支出及更生方案之還款金額，除債務
    人配偶自理生活花費外，一家四口必要生活支出以2 萬餘元
    計應尚稱合理。最末，債務人於上揭會議中調高還款金額為
    每月17,000元，本院認其已竭盡所能並具還款誠意，還款成
    數約為27% ，依其收支狀況，再參酌行政院主計處之統計報
    告，97年度台北縣每人每月最低基本生活費用為10,792元；
    財政部公告96年度扶養免稅額為每人77,000元 (平均每月為
    6,417 元)等 資料。本院認其更生方案當屬公允、適當而且
    可行。
四、綜上所述，債務人有固定收入，其更生方案之條件公允，且
    無不得認可之消極事由，揆諸消費者債務清理條例之立法目
    的，保障債權人公平受償，謀求消費者經濟生活之更生機會
    ，本件更生方案應予認可，爰裁定如主文。
中    華    民    國    98    年    6     月    3     日
                  民事執行處司法事務官  詹連財
上為正本係照原本作成
如不服本裁定，應於裁定送達後10日內，以書狀向本院司法事務
官提出異議。
中    華    民    國    98    年    6     月    3     日
                            書  記  官  許家慧

司法院資訊處製作；財團法人民間司法改革基金會備份。
